臺灣桃園地方法院民事簡易判決
110年度桃簡字第448號
原      告  黃琮翔  


訴訟代理人  陳明暉律師
被      告  蔡曾秋菊

訴訟代理人  洪崇遠律師
            蕭萬龍律師
            蔡智仁  

上列當事人間請求損害賠償事件，本院於民國111年2月17日言詞
辯論終結，判決如下：
    主    文
原告之訴駁回。
訴訟費用由原告負擔。
    事實及理由
一、原告主張：原告於民國87年3月2日經由被告配偶即訴外人蔡
    精明向被告以新臺幣（下同）20萬元購買重測前桃園市○○區
    ○○段○○○段0地號土地（現為同區坑底段174地號土地，下稱
    系爭土地）12坪墓園用地使用權（下稱使用權，上開買賣契
    約下稱甲買賣契約），蔡精明代理被告收取上開價金後，嗣
    於系爭土地地籍圖謄本（下稱系爭謄本）上記載收受上開價
    金及上開使用權面積後交予原告。原告復於同年月21日向被
    告以45萬元續行購買16.66 坪使用權，換算每坪價金約2萬7
    ,011元，並簽訂墓地使用權讓渡契約書（下稱乙買賣契約）
    ，合計購買28.66坪之使用權，嗣於被告指定範圍內興建祖
    墳（下稱系爭祖墳）。嗣經測量被告交付原告系爭土地使用
    權範圍僅22.69坪，缺少5.97坪使用權，以每坪2萬7,011元
    計算，原告受有16萬1,256元之損害，為此，爰依不完全給
    付損害賠償及不當得利之規定，提起本件訴訟等語，並聲明
    ：被告應給付原告16萬1,256元，及自起訴狀繕本送達翌日
    起至清償日止，按週年利率5％計算之利息
二、被告則以：被告僅與原告訂定乙買賣契約，且已交付系爭土
    地16.66坪使用權予原告，並無不完全給付及不當得利等語
    ，資為抗辯，並聲明：原告之訴駁回。如受不利判決，願供
    擔保請准宣告免為假執行。
三、本件爭點為：甲買賣契約是否存在於兩造之間？被告有無不
    完全給付及不當得利？
四、得心證之理由： 
　㈠經查，系爭土地應有部分1/2於87年間為被告所有，兩造於87
    年3月21日簽訂乙買賣契約約定原告向被告以45萬元購買系
    爭土地16.66 坪使用權，系爭祖墳於107年11月20日測量所
    得面積約為22.69坪等情，為兩造所不爭執，並有乙買賣契
    約、土地謄本、地籍異動索引、桃園市大溪地政事務所土地
    複丈成果圖及土地所有權狀附卷可參（見本院卷第7至9頁、
    第23頁、第55至59頁、第92至93頁），堪信為真實。
　㈡按代理權係以法律行為授與者，其授與應向代理人或向代理
    人對之為代理行為之第三人，以意思表示為之，民法第167
    條固有明文，惟主張本人已授與代理權者，應就該授與代理
    權行為存在之事實負舉證之責（最高法院105年度台簡上字
    第40號民事判決參照）。次按由自己之行為表示以代理權授
    與他人，或知他人表示為其代理人而不為反對之表示者，對
    於第三人應負授權人之責任，固為民法第169 條所明定。然
    所謂由自己之行為表示以代理授與他人，必須本人有具體可
    徵之積極行為，足以表見其將代理權授與他人之事實，方足
    當之；所謂知他人表示為其代理人而不為反對之表示者，則
    指知他人表示為其代理人而與相對人為法律行為時，原應即
    為反對之表示，使其代理行為無從成立，以保護善意之第三
    人，竟因其不為反對之意思表示，致第三人誤認代理人確有
    代理權而與之成立法律行為而言（最高法院109年度台上字
    第1929號民事判決參照）。無代理權人以代理人之名義所為
    之法律行為，非經本人承認，對於本人不生效力，民法第17
    0條第1項定有明文。
　㈢原告主張甲買賣契約係由蔡鐘明代理被告與原告簽訂，存在
    兩造之間，然為被告所否認，而系爭謄本固有記載：「收到
    現金新台幣貳拾萬元整右述土地（按指系爭土地）限做墓塔
    用面積為壹拾貳建坪。（前述款項現金壹拾萬、票據壹拾萬
    元）經手人」等文字，經手人下方並蓋有「蔡精明」之印文
    ，有系爭謄本及支票附卷可參（見本院卷第6頁），然系爭
    謄本上僅記載經手人為蔡精明，並無記載為被告代理人等文
    字，已難認蔡精明係代理被告簽訂甲買賣契約。況且，乙買
    賣契約簽訂日期在甲買賣契約之後，而依據證人蔡智仁於本
    院審理中證稱：其為被告之子，原告向被告購買系爭土地使
    用權面積為16.66坪，與原告修墓後之墳墓面積相同，被告
    沒有授權蔡精明出售系爭土地使用權等語（本院卷第103至1
    04頁）以及證人蔡美露於本院審理中證稱：其為被告之女，
    亦為乙買賣契約之代書，兩造議定墳墓即系爭土地使用權面
    積為16.66坪，原告並未告知其有向蔡精明購買系爭土地使
    用權等語（見本院卷第104頁反面至第105頁），足認原告於
    簽訂乙買賣契約時，約定墳墓之面積僅為16.66坪，且未告
    知甲買賣契約之存在，核與乙買賣契約記載原告已完成之墳
    墓為「寬二十台尺，長三十台尺，合計一六、六六坪」（見
    本院卷第7頁反面），情節大致相符。從而可以推知原告顯
    然知悉甲買賣契約僅存在其與蔡精明之間而不存在其與被告
    之間，始未要求於乙買賣契約上記載系爭祖墳面積即使用權
    面積應合併計算甲買賣契約約定之使用權面積。原告復未舉
    證被告有授與蔡精明出售系爭土地使用權之代理權，亦未舉
    證被告以行為表示將代理權授與蔡精明，或知蔡精明表示為
    其代理人而不為反對之表示，自難認蔡精明為被告之代理人
    或表見代理人，原告主張蔡精明代理或表見代理被告簽訂甲
    買賣契約，甲買賣契約存在兩造之間云云（見本院卷第117
    至118頁），自不可採。被告既未承認甲買賣契約之效力，
    甲買賣契約對被告自不生效力。原告自不得依甲買賣契約向
    被告主張應交付甲買賣契約約定面積之系爭土地使用權。從
    而，被告已交付乙買賣契約約定面積之系爭土地使用權予原
    告，要無不完全給付之債務不履行情形。被告交付之面積既
    未短少，自可取得乙買賣契約全部價金而無不當得利。原告
    依不完全給付及不當得利之法律關係，請求被告賠償16萬1,
    256元之損害，自屬無據。
五、綜上所述，原告依不完全給付及不當得利之法律關係，請求
    被告給付16萬1,256元，及自起訴狀送達翌日起至清償日止
    ，按週年利率5 ％計算之利息，為無理由，應予駁回。　
六、本件事證已明，兩造其餘攻擊防禦方法與所舉證據，核與本
    件判決結果不生影響，爰不再逐一論駁，附此敘明。
七、訴訟費用負擔之依據：民事訴訟法第78條。    
中　　華　　民　　國　　111 　年　　3 　　月　　11　　日
                  桃園簡易庭  法  官  張明宏
以上為正本係照原本作成。
如不服本判決，應於送達後20日內，向本院提出上訴狀並表明上
訴理由，如於本判決宣示後送達前提起上訴者，應於判決送達後
20日內補提上訴理由書（須附繕本）。
如委任律師提起上訴者，應一併繳納上訴審裁判費。   
中　　華　　民　　國　　111 　年　　3 　　月　　11　　日
                              書記官  石曉芸